臺灣屏東地方法院民事判決　　　　　　　100年度訴字第639號
原　　　告　李麗卿
訴訟代理人　林朋助律師
被　　　告　游愛文
訴訟代理人　游信文
當事人間請求返還土地事件，本院於民國100 年12月22日言詞辯
論終結，判決如下：
    主  文
被告應將坐落屏東縣三地門鄉○○段第一一一○地號，地目旱，
面積四二○○平方公尺土地全部返還原告。
訴訟費用伍仟玖佰伍拾元由被告負擔。
本判決第一項於原告以新臺幣（下同）壹拾捌萬貳仟元為被告供
擔保後得假執行，但被告如以伍拾肆萬陸仟元為原告供擔保後得
免為假執行。
    事  實  及  理  由
一、原告主張：緣坐落屏東縣三地門鄉○○段1110地號土地（下
    稱系爭土地）原係原告之母即被繼承人李阿秋所有，李阿秋
    於83年去世，至民國（下同）98年間系爭土地由原告單獨繼
    承並辦理繼承登記。詎原告取得所有權後，始發現系爭土地
    遭被告無權占有，履經原告催討、申請調解，被告均拒絕返
    還系爭土地。又被告所提出之公有土地耕作權讓渡契約書（
    下稱系爭讓渡書）上標示之土地為口社段1109地號及1101地
    號土地，並非系爭1110地號土地，且該二筆土地為公有土地
    ，系爭土地則為原告繼承所得之私有土地，縱系爭讓渡書為
    真，亦與系爭土地不符。為此依民法第767 條第1 項前段之
    規定，提起本件訴訟。並聲明：如主文第一項所示。
二、被告則以：訴外人李阿秋於73年間將系爭土地之耕作權讓渡
    予證人鄭榮良，並簽訂系爭讓渡書，嗣鄭榮良再讓渡予伊，
    系爭讓渡書所載口社段1101地號土地應為誤寫，李阿秋確實
    已將系爭土地之耕作權讓予鄭榮良，被告並非無權占用。並
    聲明：原告之訴駁回。
三、兩造不爭執事項：原告為系爭1110地號土地登記所有權人。
四、兩造爭點：被告是否曾向訴外人即證人鄭榮良購買系爭土地
    ？訴外人李阿秋有無將系爭土地賣予證人鄭榮良？
五、得心證之理由：
  （一）原告主張之事實，已據其提出與所述相符之土地登記第
        一類謄本1 份為證，原告之主張為可採信。雖被告以前
        詞置辯，並證人鄭榮良亦到庭附和其詞稱：我在那邊種
        植鳳梨，李阿秋要蓋房子，因為不會蓋，磚頭都放在那
        邊已經二年了，他說要把土地賣給我，並拿讓渡契約給
        我簽，地號我不知道，後來我有把土地讓渡給被告等語
        。然依被告自行提出之合約書，係載明為「公有土地耕
        作權讓渡合約書」，而系爭土地於被告所稱之「讓渡耕
        作權期間」係登記為「中華民國山地保留地」，於76年
        5 月18日始由訴外人即原告之被繼承人李阿秋「法定取
        得」，亦有被告自行提出之土地登記簿謄本1 份在卷可
        考，非原住民（當時稱為山胞）不得登記為耕作權人（
        前述土地登記簿當時係登記為耕作權），且地號亦不相
        符，是被告上揭辯解，自不足採。
  （二）按「所有人對於無權占有或侵奪其所有物者，得請求返
        還之。對於妨害其所有權者，得請求除去之。有妨害其
        所有權之虞者，得請求防止之。」，民法第767 條第1
        項定有明文。原告既為所有權人，則其據前述規定提起
        本訴，請求判決如主文第一項所示，即無不合，應予准
        許。
六、原告陳明願供擔保，聲請宣告假執行，被告亦陳明願供擔保
    請准免為假執行，經核均無不合，爰各酌定相當擔保金額併
    准許之。
七、結論：原告之訴為有理由，依民事訴訟法第78條、第390 條
    第2 項、第392 條第2 項，判決如主文。
中    華    民    國  100     年    12    月    30    日
                  民事第一庭    法  官  張世賢
正本係照原本作成。
如對判決上訴，須於判決送達後20日內向本院提出上訴狀，其未
表明上訴理由者，應於提出上訴後20日內向本院補提理由書狀（
均須按他造當事人之人數附繕本）。
如委任律師提起上訴者，應一併繳納上訴審裁判費。
中    華    民    國   101    年    1     月    3     日
                                書記官  魏慧夷